【裁判字號】    89,易,629
【裁判日期】    900301
【裁判案由】    違反區域計畫法
【裁判全文】
臺灣彰化地方法院刑事判決                          八十九年度易字第六二九號
    公  訴  人  臺灣彰化地方法院檢察署檢察官
    被      告  乙○○
    被      告  甲○○
    右  一  人
    選任辯護人  陳青來律師
右列被告因違反區域計畫法案件，經檢察官聲請簡易處刑（八十七年度偵字第一０三
五一號），本院北斗簡易庭認為不宜，移由本院依通常程序審理，判決如左：
    主      文
乙○○、甲○○共同違反分區使用土地之管制，不依該管縣政府限期變更使用之命令
，各處有期徒刑肆月，如易科罰金，均以佰元折算壹日。
    事      實
一、甲○○係設於雲林縣西螺鎮○○里○○路一０二號一樓「侖泰企業有限公司」（
    以下簡稱侖泰公司）之負責人，明知乙○○所有位於彰化縣芳苑鄉○○○段一０
    六地號土地，業經彰化縣政府於民國六十九年五月間，依區域計畫法編定為「一
    般農業區農牧用地」，並依法實施管制，非經申請縣政府辦理變更土地使用並報
    經上級機關核備，不得擅自變更其使用。詎甲○○及乙○○竟基於共同犯意之聯
    絡，未經依上開程序辦理變更土地之管制使用，即於八十八年四月十三日簽訂土
    地租賃契約書，由乙○○將前揭土地租予侖泰公司在上開土地上堆置輪胎，致使
    該筆農牧用地無法從事一般正常之農作，違反上開農牧用地之土地使用管制，嗣
    經彰化縣政府於八十八年七月二十一日以八八彰府地用字第一三七四九七號函命
    乙○○於八十八年八月十五日前恢復原編定農牧使用，乙○○於七月底收受該函
    文後立即通知甲○○恢復原編定使用，惟屆期竟未依限變更土地回復農牧使用。
二、案經彰化縣政府移送臺灣彰化地方法院檢察署檢察官偵查起訴。
    理      由
一、訊據被告乙○○、甲○○坦承右揭時地簽約，在上開土地堆置輪胎之事實不諱，
    惟被告甲○○否認有違反區域計畫法犯行，辯稱：「不知道該處係一般農業區農
    牧用地，不能放置廢輪胎塊，知道之後已於八十八年十二月十三日全部清除，且
    乙○○於八十八年下旬才將前揭縣政府恢復原編定農牧使用之公文交侖泰公司公
    司員工林國禎遺失該公文影本，僅口頭告知被告，謂輪胎塊放在台十七線旁之土
    地上是不合法，要儘速搬遷，但未說明係彰化縣政府來文催搬，其時被告隨即分
    別函請行政院環境保護署、彰化縣環境保護局及彰化縣芳苑鄉公所協助提供土地
    ，直至檢察官偵查後始知彰化縣政府發函限於八十八年八月十五日前將土地恢復
    原編定使用，並非蓄意違法」云云。經查：被告甲○○、乙○○違反土地使用擅
    自變更供作堆置輪胎塊，未依彰化縣政府命令迄未恢復原編定使用之事實，業據
    被告乙○○坦承不諱，並經證人即居間介紹之黃文世及同屬出租人之黃清風在偵
    查中陳述甚明，復有前開土地之租賃契約書原本一份、土地登記簿影本一份、彰
    化縣政府八十八年七月二十一日以八八彰府地用字第一三七四九七號函、查報表
    及芳苑鄉公所八十八年八月二十四日芳鄉民字第一００一０號函報實地仍堆置雜
    物未恢復原編定使用各一紙附卷足稽。又被告乙○○於八十八年七月底收到彰化
    縣政府甲○○與芳苑鄉公所簽約供倒垃圾乙節，固據提出合約書乙件為證，並經
    證人即芳苑鄉公所清潔隊長許騰枝到庭供證屬實，惟查依該合約書中第一條所定
    ：「甲方（按即被告）提供上列土地供乙方（按即芳苑鄉公所）處理垃圾用地，
    致於處理垃圾所需各種設施由乙方負責」，其中僅係約定對於垃圾場之設施由芳
    苑鄉公所負責，並無被告所辯辦理臨時垃圾場之一切手續由公所負責之約定，證
    人許騰枝復明確陳證契約中該條之約定並不包括申請合法垃圾場，因申請合法垃
    圾場一定不准等語在卷（見本院八十八年四月八日筆錄），是被告所辯伊以為鄉
    公所會合法申請臨時垃圾場云云，顯屬乏據而不可採信。本件被告於八十三年十
    一月間以十九萬二千五百元之租金與芳苑鄉公所簽約後，由被告將地挖深，於八
    十四年六月期滿後，再由被告以原來之土方在垃圾表面覆土，並依約領取芳苑鄉
    公所之補償費用計一百廿四萬五千零七十四元，業據證人許騰枝供證在卷，並有
    合約書及工程驗收紀錄各乙紙附卷足參，核諸被告提供該土地其中面積０．七頃
    部分供作垃圾場，僅八個月之期間，獲利即為一百四十餘萬元，難謂為不豐，足
    徵被告本件所為應非全然基於公益。事證明確，被告甲○○所辯無非避就之詞，
    尚非可採，其犯行洵堪認定。
二、核被告乙○○、甲○○所為，係犯區域計畫法第廿二條之罪，查本件被告擅將良
    田變異為垃圾場，嚴重破壞國土，造成地下水源污染，所生危害匪小，惟其本件
    係僅提供土地予芳苑鄉公所傾倒垃圾，並未供其他不特定之人傾倒垃圾，且早於
    八十四年六月間封場覆土，此業據被告及證人許騰枝供陳一致，衡情稍可原宥，
    爰審酌上情及被告犯罪之動機、目的、手段、所生之危害與其犯罪後之態度等一
    切情狀，量處如主文所示之刑，併諭知易科罰金之折算標準。
據上論斷，應依刑事訴訟法第二百九十九條第一項前段，區域計畫法第廿二條，刑法
第十一條前段、第二十八條、第四十一條第一項，罰金罰鍰提高標準條例第一條前段
、第二條判決如主文。
本案經檢察官古慧珍到庭執行職務。
中      華      民      國    九十      年      三      月      一      日
                                臺灣彰化地方法院刑事第二庭
                                    法      官    李  水  源
右正本證明與原本無異
如不服本判決，應於判決送達後十日內向本院提出上訴狀(須附繕本)。
告訴人或被害人對於判決如有不服具備理由請求檢察官上訴者，其上訴期間之計算係
以檢察官收受判決正本之日期為準。
                                    法院書記官    鄭  秀  鑾
中      華    民      國    九十      年      三      月      七      日
附錄本案論罪科刑法條全文
區域計劃法第二十二條：
違反前條規定不依限變更土地使用或拆除建築物恢復土地原狀者，除依行政執行法辦
理外，並得處六個月以下有期徒刑、拘役或科三千元以下罰金。


司法院資訊處製作；財團法人民間司法改革基金會備份。
